最高法院刑事判決　　　　　　　　　　　　　　　九十三年度台上字第六０六四號
　　上　訴　人　甲○○
右上訴人因違反麻醉藥品管理條例案件，不服台灣高等法院中華民國九十年十一月九
日第二審判決（九十年度上訴字第三０六二號，起訴案號：台灣桃園地方法院檢察署
八十八年度偵字第一００四號），提起上訴，本院判決如左：
　　主　文
原判決撤銷，發回台灣高等法院。
    理  由
本件原判決認定上訴人甲○○意圖營利，並基於概括之犯意，自民國八十六年十一月
間某日起至八十七年二月二日止，在苗栗縣頭份鎮工業區大門口前，連續以每公克約
新台幣（下同）一千元代價，售賣化學合成麻醉藥品安非他命（下稱安非他命）予劉
照芳三次。嗣劉照芳於八十七年二月四日晚上十時許，在同鎮○○路、顯會路口，為
警查獲，經警循線於同年六月十九日上午十一時許，在上訴人位於新竹市南隘里南隘
四十三號住處，查獲其所有供其吸用及販賣所用之安非他命晶體一瓶（毛重十四點四
一公克，淨重八點二六公克）及晶體十七小包（毛重十四點四六公克，淨重十二點三
六公克）暨其所有供記錄、秤重、分裝毒品所用之帳冊二本、小湯匙一支、分裝袋一
五六個、分裝器一支、電子秤一台等情。因而撤銷第一審之不當判決，改判仍論處其
連續非法販賣化學合成麻醉藥品累犯罪刑。固非無見。惟查：(一)有罪之判決書應記載
事實，（修正前）刑事訴訟法第三百零八條定有明文。所謂事實，不僅指犯罪之行為
而言，舉凡犯罪之時、日、處所、目的、手段、結果等與論罪科刑有關之事項，亦應
依法認定，予以明確之記載，方足為適用法律之依據。原判決論處上訴人連續販賣化
學合成麻醉藥品罪刑，於事實欄略載：「上訴人以每公克約一千元代價，販賣安非他
命予劉照芳三次」等語。僅記載其每次販賣安非他命之單價，就每次販賣多少數量？
獲取多少價金？則未為明確之記載，自不足為適用法律之依據。(二)麻醉藥品管理條例
第十三條之一第二項第一款所定非法販賣化學合成麻醉藥品罪，以行為人有營利之目
的，而販入或賣出販賣化學合成麻醉藥品或二者兼而有之之犯行者為其構成要件，故
行為人有無此項犯罪之目的條件，自應於事實欄內為翔實之記載，然後於理由內說明
其憑以認定之證據，始稱適法。原判決論處上訴人販賣化學合成麻醉藥品罪，雖於事
實欄略載上訴人有販賣化學合成麻醉藥品營利之意思，但理由欄內卻未說明其憑以認
定之證據。究竟上訴人販入安非他命轉賣後所得利益若干﹖其買賣之間有無差價利潤
可圖﹖此等攸關販賣化學合成麻醉藥品罪行為人意圖營利主觀要件之事項，原判決疏
未於理由內論述其憑以認定之證據，併有判決理由欠備之可議。(三)審理事實之法院，
對於被告有利及不利之證據，均應一律予以注意，依職權詳加調查，期能發現真實，
倘與待證事實有重要關係，在客觀上有其調查之必要性，為認定事實與適用法律基礎
之證據，事實審未依法予以調查斟酌，或雖已加調查，而其內容尚欠明瞭者，亦與未
經調查無異，遽行判決，均屬依法應於審判期日調查之證據未予調查之違背法令。原
判決認定上訴人於八十七年二月二日，在苗栗縣頭份鎮工業區大門口前，以每公克約
一千元代價，售賣安非他命予劉照芳一次。上訴人辯稱：當日伊仍在新竹科學園區內
從事水電工作，有證人潘振祥可證，而當晚證人李國誠亦曾前往上訴人住處泡茶等語
。原審雖曾傳訊上開二位證人，但未就上訴人於「八十七年二月二日」當天有無在新
竹科學園區內從事水電工作及當晚有無在家裡與李國泡茶之事實為調查（原審卷第六
六至七○頁），其調查內容尚欠明瞭，與未經調查無異，遽行判決，均屬依法應於審
判期日調查之證據未予調查之違背法令。以上為上訴意旨所指摘及本院得依職權調查
之事項，應認原判決有發回更審之原因。
據上論結，應依刑事訴訟法第三百九十七條、第四百零一條，判決如主文。
中　　　華　　　民　　　國　　九十三　　年　　 十一 　　月　　 十八 　　日
                              最高法院刑事第四庭
                                  審判長法官  紀　俊　乾
                                        法官  黃　正　興
                                        法官  劉　介　民
                                        法官  陳　東　誥
                                        法官  林　秀　夫
      右正本證明與原本無異
                                              書  記  官
中　　　華　　　民　　　國　　九十三　　年　　 十一 　　月　　二十二　　日
                                                                    Ｒ
